臺灣士林地方法院刑事判決　　　　　　　　　　　　　九十二年度易字第二二二號
　　公　訴　人　臺灣士林地方法院檢察署檢察官
　　被　　　告　乙○○
右列被告因違反商標法案件，經檢察官提起公訴（九十一年度偵字第六四三六號），
，經被告為有罪之陳述，本院合議庭裁定改依簡式審判程序審理，並判決如左：
    主  文
乙○○連續明知未得商標權人同意，於同一之商品，使用近似於其註冊商標之商標，
有致相關消費者混淆誤認之虞之商品而販賣，處有期徒刑肆月，如易科罰金以佰元
折算壹日，緩刑貳年。
扣案仿冒之背包、零錢包及皮夾共計玖佰參拾肆個均沒收。
    事  實
一、乙○○係設在臺北市○○區○○路二十九巷十三號「紅店企業社」負責人，明知
    「甲○○」商標圖樣（如附圖所示，商標名稱甲○○）係台灣甲○○股份有限公
    司（以下簡稱台灣甲○○公司）向經濟部中央標準局（現已改制為智慧財產局）
    申請註冊，取得商標專用權，指定使用於書包、手提箱袋、旅行袋及皮夾等商品
    （商標註冊號數：第00000000號，專用期間：民國八十二年七月一日至
    九十一年十月三十一日止），竟在該註冊商標專用期間內，基於概括犯意，自九
    十年九月間起，在上址店內，向不詳姓名年籍之成年人，販入未得商標權人同意
    ，於同一商品使用近似於上開註冊商標之背包、零錢包、皮夾等商品，隨即在店
    內陳列販售，連續多次以一百五十元至四百元不等之價錢出售予不特定顧客牟利
    ，並於九十年十月九日出售仿冒之背包三個、零錢包一個及皮夾一個予台灣甲○○公司蒐證人員丙○○（丙○○購得之仿冒商品於偵查中提出為證物）。迄於九
    十一年六月十一日十七時許，在上址為警當查獲，並扣得仿冒之背包、零錢包及
    皮夾共計八百二十九個。
二、案經台灣甲○○公司訴由台北市政府警察局大同分局報請台灣士林地方法院檢察
    署檢察官偵查起訴。
    理  由
一、右揭犯罪事實，業據被告乙○○於本院審理時坦承不諱，並經告訴人台灣甲○○
    公司代理人俞昌瑋律師、丁○○在偵、審中指訴歷歷，核與證人丙○○在本院訊
    問時結證情節相符，並有商標註冊證、統一發票、估價單影本各乙紙及現場查獲
    照片十四幀附卷可稽，復有扣案之背包、零錢包及皮夾共計九百三十四個（含丙○○購得之仿冒商品五個及現場查獲之仿冒商品八百二十九個）可佐，且經本院
    於九十二年八月十四日訊問時當庭勘驗丙○○購得之商品上確有狗頭造型商標圖
    樣，其等吊牌亦有被告經營之「紅店企業社」之商品編碼等情屬實。按商標法施
    行細則第十五條第一項規定：「商標圖樣之近似、以具有普通知識經驗之一般商
    品購買人，於購買時施以普通所用之注意，有無混同誤認之虞判斷之。」而判斷
    是否近似之方法，應就構成各商標之主要部分異時異地隔離觀察，是否足以引起
    混同誤認，不能僅以互相比對之觀察為標準，且以主要部分經隔離觀察確屬近似
    為以足，不得僅以附屬部分呈互異，即認不構成近似，最高法院四十九年台上字
    第二六二七號判例、行政法院五十五年度判字第二二一號、五十年度判字第二號
    以及二十七年度判字第七號判例闡述甚明。而所謂「主要部分」係指商標之最顯
    著、最醒目，最容易引起消費者注意之部分。查告訴人註冊登記之商標圖案係以
    「狗」的頭部造型為商標之中心概念，是該動物造型頭部及五官當然為商標之主
    要部分，使消費者根據商品外觀，即可與商品來源產生聯想，與市面上其他狗造
    型之商品儼然不同，已成為告訴人商品之表徵。而該動物造型頭部經由告訴人廣
    泛之行銷經營，已成為相關業者或消費者所普遍認知之著名商品表徵，當然為商
    標之主要部分。而被告所販賣上開背包、零錢包及皮夾之「動物頭部設計圖」商
    標及「白狗動物頭部設計圖」聯合式商標圖樣與告訴人註冊之「甲○○及圖」商
    標圖樣，雖然黑色班點位置、面積大小略有些微差異，惟均係以狗之頭部為主要
    圖形，且作為主要識別部分之「狗頭部」造型亦相若，具有普通知識之商品購買
    人，施以一般之注意，於異時易地為隔離及通體之觀察，仍不免誤認該二者之來
    源相同，而有混同誤認之虞，其構成近似之行為甚明。而本件於偵、審中經送請
    經濟部智慧財產局鑑定，亦認本件扣案證物側背包、零錢包及皮夾上所使用之「
    動物頭部設計圖」商標或外文「fornm aeboom」及「動物頭部設計圖」聯合式商
    標，與告訴人註冊第六○三○六六號「甲○○及圖」商標圖樣相較，二者均有相
    彷彿之動物頭部設計圖形，異時異地於購買時施以普通所用之注意，應有發生混
    淆誤認之虞，依行政審查觀點，應屬近似之商標，有同局九十二年一月十三日（
    九二）智商○九四一字第九二八○○○六八六○號、九十二年十一月十九日（九
    二）智商○九四一字第九二八○五六九四五○號函存卷足憑。是被告所販賣上開
    背包、零錢包及皮夾之狗頭造型商標，顯與告訴人註冊如附圖之商標構成近似無
    訛。是本案事證明確，被告犯行洵堪認定，應依法論科。
二、按被告乙○○行為後，商標法第六十三條之明知為意圖欺騙他人，於同一商品，
    使用相同於他人註冊商標之圖樣之商品而販賣規定，業經移列為同法第八十二條
    ，並經總統於九十二年五月二十八日公布，於同年十一月二十八日生效，刑度並
    未修正，而同法第六十二條第一項第一款之使用近似商標之構成要件，則作文字
    修正並移列八十一條第三款，比較新舊法，修正後新法對被告並無不利，自應依
    刑法第二條第一項前段規定，應全部適用修正後之新法。核被告所為，係犯修正
    後商標法第八十二條之明知未得商標權人同意，於同一商品，使用近似之註冊商
    標之商品而販賣罪。被告意圖販賣而陳列仿冒商標商品之低度行為，為販賣仿冒
    商標商品之高度行為所吸收，不另論罪。被告先後多次販賣犯行，時間緊接，所
    犯構成要件相同，顯係基於概括犯意而為，為連續犯之裁判上一罪關係，應論以
    一罪，並加重其刑。被告自九十年九月間起至九十一年六月十一日止連續販賣仿
    冒商標之商品，為連續犯，係裁判上一罪，則被告九十一年三月間起至同年六月
    十一日止以外之犯行，雖未據檢察官起訴，自為本件起訴效力所及，且經蒞庭檢
    察官於本院九十三年一月十三日審理時當庭擴張此部分犯罪事實，並據以論告，
    依審判不可分之原則，本院自得一併審理。又起訴意旨認被告自香港輸入上開仿
    冒商品，而涉有輸入近似商標商品罪嫌，然遍查偵查全卷，並無足資認定被告輸
    入上開仿冒商品之積極證據，惟公訴意旨認此部分犯行與前開論罪科刑之販賣部
    分，有牽連犯之裁判上一罪關係，復經蒞庭檢察官於本院九十三年一月十三日審
    理時當庭減縮此部分犯罪事實，本於檢察一體原則，應以蒞庭檢察官到庭更正後
    之犯罪事實為起訴之犯罪事實，故此部分不另為無罪之諭知，均併此敘明。爰審
    酌被告為圖私利，竟故意侵害他人之商標專用權，嚴重侵害他人享有之智慧財產
    權，並破壞我國保護智慧財產權之國際形象，惟念被告素行良好，犯後終能坦承
    犯行，並與告訴人達成民事和解，賠償告訴人之損害，有和解書一紙附卷可稽，
    可見被告有悔過之具體表現等一切情狀，量處如主文第一項所示之刑，並諭知易
    科罰金之折算標準。又被告前未曾受有期徒刑以上刑之宣告，有台灣高等法院被
    告全國前案紀錄表一份在卷可憑，其因一時失慮，偶罹刑典，事後已坦承犯行，
    深具悔意，且已賠償告訴人之損害，經此刑之宣告後，應知警惕而無再犯之虞，
    本院因認暫不執行其刑為當，予以宣告緩刑，用啟自新。扣案仿冒背包、零錢包
    及皮夾共計九百三十四個（含丙○○購得之仿冒商品五個及現場查獲之仿冒商品
    八百二十九個），係被告犯商標法第八十二條之罪所販賣之物，不問屬於被告與
    否，依修正後商標法第八十三條之規定諭知沒收。
據上論斷，應依刑事訴訟法第二百七十三條之一第一項、第二百九十九條第一項前段
，修正後商標法第八十二條、第八十三條，刑法第二條第一項前段、第十一條前段、
第五十六條、第四十一條第一項前段、第七十四條第一款，罰金罰鍰提高標準條例第
二條，判決如主文。
本案經檢察官江林達到庭執行職務。
中      華      民      國      九十三      年      二    月    十七    日
                                      臺灣士林地方法院刑事第四庭
                                          法  官  何  信  慶
右正本證明與原本無異。
如不服本判決，應於判決送達後十日內，向本院提出上訴狀。
                                          書記官  魏  里  安
中      華      民      國      九十三      年      二    月    十七    日
